【裁判字號】    92,上訴,1213
【裁判日期】    920805
【裁判案由】    毒品危害防制條例
【裁判全文】
臺灣高等法院臺中分院刑事判決                  九十二年度上訴字第一二一三號
    上  訴  人
    即  被  告  甲○○
    指定辯護人  本院公設辯護人  王金陵
右上訴人因毒品危害防制條例案件，不服臺灣台中地方法院九十二年度訴字第七○二
號中華民國九十二年五月十六日第一審判決（起訴案號：臺灣台中地方法院檢察署九
十一年度偵字第一四一七九號），提起上訴，本院判決如左：
    主  文
原判決撤銷。
甲○○連續販賣第一級毒品，處無期徒刑，褫奪公權終身。扣案之毒品海洛因參拾陸
包（合計淨重拾參點捌陸公克，包裝重捌點參柒公克），均沒收銷燬之；販賣毒品所
得財物新台幣陸仟參佰元、扣案之鋁製名片盒肆個、行動電話壹支（ＮＯＫＩＡ８３
１０型，藍色）及門號0000000000之易付卡門號ＳＩＭ卡壹張，均沒收；
販賣毒品所得財物如全部或一部不能沒收時，以其財產抵償之。
    事  實
一、甲○○（綽號阿睦）明知海洛因係毒品危害防制條例列管之第一級毒品，不得非
    法加以販賣，詎甲○○竟基於販賣第一級毒品海洛因營利之概括犯意，自民國九
    十一年五月十三日起至同年七月十五日止，平均每三日交易一次，由張景勳以其
    所有之0000000000號行動電話撥打甲○○所持用之預付卡門號000
    0000000號行動電話聯絡後，相約至臺中市○○○路○段與太原路口，每
    次由甲○○將事先販入之第一級毒品海洛因，以一小包（重量不詳）新台幣（下
    同）三百元之價格販售予張景勳施用，共約交易二十一次，期間甲○○販賣第一
    級毒品海洛因所得共計六千三百元。甲○○復承前基於販賣第一級毒品海洛因營
    利之概括犯意，於九十一年七月十三日晚九時許，在臺中市○○路之「普普ＰＵ
    Ｂ」內向一名綽號「阿元」（真實姓名年籍不詳）之成年男子以一萬八千元之價
    格購入第一級毒品海洛因，並於當日在該ＰＵＢ內之廁所予以分裝成小包，伺機
    販售。嗣甲○○於九十一年七月十五日晚九時許，因持有毒品海洛因，在臺中市
    ○區○○街一號前為警查獲，並扣得其所有上開供販賣毒品聯絡用之行動電話一
    支（ＮＯＫＩＡ８３１０型，藍色）及門號0000000000之易付卡門號
    ＳＩＭ卡一張及以鋁製名片盒四個所裝之供販賣用之毒品海洛因三十六包（合計
    淨重十三˙八六公克，包裝重八˙三七公克），後經警帶回警局製作筆錄。嗣甲
    ○○接受員警製作筆錄，至九十一年七月十六日下午二時二十三分許，適張景勳
    以其所有之0000000000號行動電話撥打該0000000000號行
    動電話予甲○○，表示欲向甲○○購買第一級毒品海洛因，經承辦員警冒充甲○
    ○接聽電話後，約張景勳至臺中市○○○路○段、太原路口見面，而於九十一年
    七月十六日下午二時五十分許，在該處為警當場查獲張景勳，而查出上情。
二、案經臺中市警察局第二分局報請臺灣臺中地方法院檢察署檢察官偵查起訴。
    理  由
一、訊據上訴人即被告甲○○（以下簡稱被告）矢口否認有何販賣第一級毒品海洛因
    之犯行，辯稱：伊不曾賣過海洛因給張景勳施用，張景勳打電話給伊是因張景勳
    要向伊要毒品，伊不給他，所以常常打電話來騷擾伊；另扣案之海洛因，係伊於
    九十一年七月十三日晚九時許，在臺中市○○路上一家「普普ＰＵＢ」內以一萬
    八千元之價格向一名綽號「阿元」（真實姓名年籍不詳）之人買來供自己吸食的
    ，為了攜帶方便才在該ＰＵＢ內之廁所，以目測將海洛因分裝成一小包，並非係
    供販售之用云云。
二、經查：
 （一）被告確有於上開時、地連續多次販售第一級毒品海洛因予張景勳施用之事實
       ，業據證人張景勳於警訊、偵查中證述明確，其於警訊時證稱：我（指張景
       勳）均向甲○○購買海洛因毒品，而我大約每三天向甲○○購買第一級毒品
       ，我每次均一次會購買新台幣五百元至七百元不等之海洛因˙˙我係從九十
       一年六月中旬經他人介紹後，才開始向甲○○購買第一級毒品海洛因後吸食
       ，我每次均以手機（0000000000）連絡到甲○○之後，再約至臺
       中市○○○路○段與太原路口交貨等語（見偵查卷第十九頁背面）；嗣於檢
       察官偵訊時證稱：（問）你以何電話打甲○○電話？（答）0000000
       000號，我問他有無海洛因˙˙（問）警訊時你說到三天一次，買五百至
       七百元？（答）是˙˙每次買三百到五百˙˙˙我從五月開始跟他拿毒品，
       約三天拿一次˙˙每次三至五百元˙˙（問）最後一次買毒品時間？（答）
       九十一年七月十五日˙˙（問）每次你都以電話0000000000號聯
       絡甲○○？（答）是等詞（見偵查卷第六十五、九○頁）。復有扣案之行動
       電話一支（ＮＯＫＩＡ８３１０型，藍色）及門號0000000000之
       易付卡門號ＳＩＭ卡一張可資佐證。而該0000000000之手機門號
       係被告所持用一節，亦據證人張景勳及與被告同時遭查獲之女友楊桂映於警
       訊中陳明在卷，且為被告所不否認，並有和信電訊股份有限公司檢附之行動
       電話用戶年籍資料一份在卷可稽（見原審卷第六十九頁）；而觀諸證人張景
       勳所持用之0000000000號之行動電話與被告所持用之上開000
       0000000號行動電話，自九十一年五月十三日起至七月十五日止之電
       話通聯紀錄，期間通話次數頻繁，幾乎每天兩人均有通話聯繫，亦有臺灣大
       哥大股份有限公司之雙向通聯資料查詢表一份在卷可稽（見偵查卷第七十一
       至七十七頁），而依證人張景勳前開所證稱：伊每次向被告買毒品時，都是
       打被告之0000000000之手機聯絡交付毒品地點等語，又參諸被告
       於原審審理時亦坦認證人張景勳與伊聯絡之目的幾乎均係向伊要毒品，及被
       告自承與證人張景勳間除有金額不到一千元之金錢債務糾紛以外，別無怨隙
       等情（見原審卷第二十三頁），則證人張景勳於警訊、偵查中所為上開向被
    告購買毒品海洛因之證述，衡情應無故為誣陷被告之可能。再觀被告遭警查
       獲後至接受警訊完畢期間，其所持用之上開0000000000號行動電
       話，曾於九十一年七月十六日當日下午二時二十三分四十二秒響起，經員警
       代為接聽後，發話方（即證人張景勳）就自動問說：「有沒有東西」，並約
       好要再臺中市○○路與太原路一帶見面，經警到達約定之現場後，即以被告
       之電話撥打證人張景勳之0000000000號手機，而確認證人張景勳
       即為之前發話人，遂上前盤查，經證人張景勳告知是要向手機（00000
       00000號）之主人購買毒品等情，亦據證人即本件承辦員警張价傳於原
       審審理時到庭證述屬實（見原審卷第三十六頁），並有臺灣大哥大股份有限
       公司之雙向通聯資料查詢表一份在卷可憑（見偵查卷第七十七頁），足認證
       人張景勳當日（九十一年七月十六日）確實係欲向被告購買毒品無誤，益徵
       證人張景勳前揭指證，應非屬子虛。是證人張景勳上開所證述：其有於上開
       時、地連續多次向被告購買第一級毒品海洛因施用等情，應堪足採信。
 （二）次按證人案發當時之供述，與事發時點最為接近，記憶較為清晰，復較少權
       衡厲害得失、受他人干預或互相勾串供詞，比之事後翻異之詞，理應更為可
       採，在無其他事證可證明其嗣後翻異之詞與事實更為相符時，自不得任意捨
       棄其前開最初之供述而不採（參最高法院七十三年台上字第三九九八號判決
       ）。則證人張景勳嗣雖於原審審理時改稱：伊並未向被告購買過海洛因云云
       ，因查無其他事證可資證明其嗣所為翻異之供述與事實更為相符，揆諸上開
       判決意旨說明，自不得任意捨棄證人張景勳前於警訊、偵查時所為之上開證
       詞。因之，證人張景勳嗣所為翻異前詞之前開供述，顯為事後迴護被告之詞
       ，應不足採信。另按證人之證詞，前後雖稍有參差或矛盾，事實審非不可本
       於經驗法則，斟酌其他情形，作合理之比較，定其取捨；即供述證據，關於
       基本事實之陳述，果與真實性無礙而認為真實者，仍非不得予以採信，非謂
       一有不符或矛盾，即認其全部為不足取（參最高法院九十一年度台上字第五
       七四二號判決）。查如上所述，證人張景勳係於九十一年七月十五日，最後
       一次向被告購買毒品海洛因，已據證人張景勳於偵查中供明在卷，然證人張
       景勳於上開警訊、偵查中另所證稱，有關向被告購買毒品海洛因之開始時間
       ，或稱九十一年六月間起，或稱九十一年五月間起；另每次購買之毒品金額
       ，或稱三百至五百元不等，或稱五百至七百元不等，前後均有所不一。惟觀
       證人張景勳嗣於原審審理時證稱：伊係自九十一年五月起認識被告等語（見
       原審卷第七十四頁），而另參諸被告與證人張景勳上開行動電話之通聯紀錄
       ，其二人係自九十一年五月十三日起，即已認識且有所聯繫，堪認證人張景
       勳應係自九十一年五月十三日起，即開始向被告購買毒品海洛因無誤。又證
       人張景勳每次究係以多少價格向被告購買毒品海洛因施用，被告前後販賣毒
       品所得之財物為何？因被告始終否認有販毒行為，且證人張景勳嗣又改稱：
       伊並未向被告購買毒品云云，致無法明確認定每次購買毒品海洛因之價格。
       是本院乃以證人張景勳前所證述最少之購買金額即三百元，做為證人張景勳
       每次向被告購買毒品海洛因之價格，如此本件被告遭沒收販賣毒品所得或以
       其財產抵償之金錢數額乃較少，而為有利於被告之認定。
 （三）另被告於九十一年七月十三日向綽號「阿元」之人購入價值一萬八千元左右
       之毒品，並由被告親自將毒品予以分裝成小包等情，亦據被告坦承在卷。雖
       被告否認該等毒品係欲供販賣而購入，辯稱：是純粹為了攜帶方便才分裝成
       小包，分裝時都是用目測云云。惟查，該扣案以四個鋁製名片盒所裝之三十
       六小包白色粉末，經送法務部調查局鑑定結果認：「送驗白粉三十六包均含
       第一級第６項毒品海洛因成分，合計淨重一三‧八六公克（包裝重八‧三七
       公克），純度19.91%，純質淨重二‧七六公克。」，有該局九十一年九月五
       日調科一字第一二００一一八八九號鑑定通知書一份在卷可稽（見偵查卷第
       八十三頁），堪認上開物品，係屬第一級毒品海洛因無訛。嗣經原審再函請
       法務部調查局將之予以分別秤重，經該局於九十二年四月二十二日以調科壹
       字第０九二００一二六二四六號函覆「經重新檢視該案檢品發現，該案三十
       六件檢品包裝上均未標示係為何人持有，依本局標準作業程序，乃將該案所
       有定性檢驗結果毒品成分相同檢品均勻混合後秤重並進行平均純度之檢驗，
       顯已無法重新分別檢驗」等語（見原審卷第三○頁）。惟依據被告為警查獲
       後由警局將各包毒品一一秤重結果，其中含袋毛重０‧三公克者二十三包、
       含袋毛重０‧六公克者四包、含袋毛重０‧七公克者二包、含袋毛重０‧八
       公克者一包、含袋毛重０‧九公克一包、含袋毛重一‧七公克一包、含袋毛
       重一‧八公克二包等情，有警訊筆錄及當時曾由員警將毒品予以秤重，並以
       標籤標示每包之重量之照片在卷足憑（見偵查卷第七頁背面、第五十五頁）
       。則如被告所言，伊係為攜帶方便，始以目測之方式予以分裝毒品，當不至
       精準至其中二十三包之重量均為０‧三公克，況海洛因乃粉末狀物品，對吸
       毒者而言，係量少昂貴，縱使殘渣，亦足珍貴，於分裝過程中難免有所散佚
       ，若僅供被告自己施用，應不致於斤斤計較每包份量多少，而必須予以分裝
       ；且如需分裝，亦儘可請販賣者分裝即可，何須由購買者即被告自行分裝之
       理？再如上所述，被告遭查獲後至接受警訊完畢期間，證人張景勳仍以其所
       使用之0000000000號行動電話撥打被告所持用之0000000
       000號行動電話，而於九十一年七月十六日當日下午二時二十三分四十二
       秒響起，欲向被告購買毒品海洛因，而觀卷附通聯記錄查詢表所載明之當日
       通話秒數最多均不超過六十五秒等情，可知證人張景勳向被告購買毒品時，
       已有相當之默契存在，倘非證人張景勳知悉被告平常即持有毒品而有販售毒
       品之行徑，當不至於電話一接通即表示：「有沒有東西」，並在警方盤查時
       自承是要購買毒品。綜上，足認被告自始顯係基於販賣營利之意圖，而以一
       萬八千元之代價購入上開毒品海洛因，且為便利販賣，始將之分裝等情，亦
       至堪認定。
 （四）再者近年來毒品之濫用，危害國民健康與社會安定日益嚴重，治安機關對於
       販賣或施用毒品之犯罪行為，無不嚴加查緝，各傳播媒體對於政府大力掃毒
       之決心亦再三報導，已使毒品不易取得且物稀價昂等情觀之，苟於買賣之過
       程中無利可圖，縱屬至愚，亦無甘冒被移送法辦之危險而平白從事販賣之理
       ；次按販賣毒品海洛因係違法行為，非可公然為之，而海洛因係可任意分裝
       增減分量，且每次買賣之價格、數量，亦隨時依雙方之關係深淺、資力、需
       求程度及對行情之認知等因素，機動調整。販賣之利得，除經坦承犯行，或
       價格、數量俱臻明確外，委難察得實情，販賣之人從價差或量差中牟利，方
       式雖異，其意圖營利之非法販賣行為則一。查被告與證人張景勳非屬至親故
       舊，衡情被告應無可能甘冒重典，按同一價格轉售而毫無利得可獲；足見，
       被告所販入海洛因之價格，必較其所販售予證人張景勳之價格低廉，是其有
       從中賺取買賣差價牟利之營利意圖甚明。
 （五）綜上所述，被告上開所辯，顯為卸責之詞，不足採信。本件被告自九十一年
       五月十三日起至七月十五日止，平均每三日，以每次三百元價格，連續多次
       販賣毒品海洛因予證人張景勳施用；並基於販賣營利之意圖，於九十一年七
       月十三日，另向綽號「阿元」之人購買上開毒品海洛因，以供販賣等犯行，
       事證明確，被告涉犯販賣第一級毒品海洛因之犯行，應堪以認定。至被告於
       本院調查、審理時雖聲請本院再度傳訊證人張景勳與之對質云云，然因本院
       認本件被告涉犯上開販賣毒品之犯行，至臻明確，已如上述，經核應無再傳
       訊證人張景勳到庭與被告對質之必要，附此敘明。
三、查海洛因係毒品危害防制條例第二條第二項第一款所規定之第一級毒品。次按刑
    法上所謂販賣行為，不以販入後復行賣出為必要，只要以營利為目的，而有販入
    或賣出二者其一之行為，即足構成，雖未及賣出，仍屬販賣既遂，其後復分次賣
    出，與先前之販入行為，均為販賣犯行而構成連續犯（參最高法院八十八年度台
    上字第二八二八號判決意旨）。另按刑事上販賣罪之完成，與民事上買賣契約之
    成立，二者之概念尚有不同，刑事上之販賣行為，則須以營利為目的，將標的物
    販入或賣出，有一於此，其犯罪行為始為完成，苟行為人尚未將標的物販入或賣
    出，即難謂其販賣行為已屬完成（參照最高法院八十八年度臺上字第三七六０號
    判決意旨）。核被告連續多次販賣毒品海洛因予張景勳及意圖販賣毒品而販入上
    開毒品之所為，均係犯毒品危害防制條例第四條第一項之販賣第一級毒品罪既遂
    罪。被告持有第一級毒品之低度行為，應為販賣第一級毒品之高度行為所吸收，
    不另論罪。被告先後多次販賣第一級毒品海洛因之行為，時間緊接，且觸犯構成
    要件相同之罪名，顯係基於概括犯意而反覆為之，為連續犯，應以一罪論以連續
    販賣第一級毒品罪處斷，然因該罪法定刑為死刑或無期徒刑，依法不得再為加重
    。原審以本案事證明確，對被告予以論罪科刑，固非無見，然（一）被告係於上
    開時、地，連續多次販賣毒品海洛因予張景勳施用，已如上述，惟原審卻僅認定
    被告於九十一年六月中旬，以三百元價格販賣毒品海洛因一次予張景勳施用，至
    其餘被告被訴多次販賣毒品海洛因予張景勳之犯行，乃認罪嫌不足，而不另為無
    罪之諭知，尚有未洽。（二）又施用毒品海洛因足以戕害人之健康，如施用過量
    將致人於死，被告竟為一己之私利，鋌而走險以資謀利，連續多次販賣毒品海洛
    因予張景勳施用，對社會治安危害非小，於客觀上實難認被告所為，有何顯可憫
    恕之情狀，惟原審卻以被告所販售對象僅有一人，交易成功次數僅有一次、一小
    包值三百元，尚無實據可認被告係販毒之大、中盤商，其惡性與犯罪情節較諸大
    量走私進口或長期販毒之「大盤」、「中盤」毒販尚有重大差異，衡其犯罪情狀
    ，尚非無可憫恕，而依刑法第五十九條之規定，對被告予以減輕其刑，亦有不當
    。被告上訴意旨猶執陳詞，否認販賣毒品犯行，雖不足取，惟原審判決既有上開
    可議之處，即屬無可維持，自應由本院予以撤銷改判。爰審酌被告販賣之第一級
    毒品海洛因，足以導致施用者產生精神障礙，對社會治安、經濟所生危害甚鉅，
    暨販賣之次數、數量、所得利益，及被告犯後猶設詞狡辯，毫無悔意等一切情狀
    ，量處如主文所示之刑，並依刑法第三十七條第一項之規定，對被告宣告褫奪公
    權終身，以示懲儆。扣案之被告所有之毒品海洛因三十六小包（合計淨重一三‧
    八六公克，包裝重八‧三七公克），應依毒品危害防制條例第十八條第一項前段
    之規定沒收銷燬之；又扣案之供被告販賣毒品聯絡用之行動電話一支（ＮＯＫＩ
    Ａ８３１０型，藍色）、門號0000000000之易付卡門號ＳＩＭ卡一張
    、及裝填上開供販賣之毒品海洛因之鋁製名片盒四個，均係供被告犯罪所用之物
    ，且屬其所有，亦據其供明在卷，應併依毒品危害防制條例第十九條第一項之規
    定宣告沒收之。至被告自九十一年五月十三日起至七月十五日止，前後合計約六
    十四日，平均每三日交易一次，販賣毒品海洛因予張景勳施用，依最有利於被告
    之認定，本院認被告計約販賣毒品海洛因二十一次（六十四除以三，約為二十一
    ），每次三百元，是被告販賣毒品海洛因之所得為六千三百元，併依毒品危害防
    制條例第十九條第一項之規定宣告沒收之，且如全部或一部不能沒收時，以其財
    產抵償之。至扣案之另一支紅色ＮＯＫＩＡ８３１０型手機暨其內所插之晶片（
    ＳＩＭ卡）一張（號碼為：0000000000），尚無事證足認係被告供本
    件販賣毒品海洛因所用，其亦非違禁品，爰不另為沒收之諭知，併予敘明。
四、據上論斷，應依刑事訴訟法第三百六十九條第一項前段、第三百六十四條、第二
    百九十九條第一項前段，毒品危害防制條例第四條第一項、第十八條第一項前段
    、第十九條第一項，刑法第十一條前段、第五十六條、第三十七條第一項判決如
    主文。
本案經檢察官乙○○到庭執行職務。
中      華      民      國      九十二    年      八      月    五      日
                                    臺灣高等法院臺中分院刑事第八庭
                                          審判長法  官  羅  得  村
                                                法  官  劉  榮  服
                                                法  官  黃  文  進
右正本證明與原本無異。
如不服本判決應於收受送達後十日內向本院提出上訴書狀，其未敘述上訴之理由者並
得於提起上訴後十日內向本院補提理由書（均須按他造當事人之人數附繕本）。
                                                書記官  許  麗  花
中      華      民      國      九十二   年       八      月     六     日
附錄論罪科刑法條：
毒品危害防制條例第四條第一項：
製造、運輸、販賣第一級毒品者，處死刑或無期徒刑；處無期徒刑者，得併科新台幣
一千萬元以下罰金。                                                      Ｉ


司法院資訊處製作；財團法人民間司法改革基金會備份。
